臺灣臺中地方法院交通事件裁定　　　　　　　　　　九十三年度交聲字第三八一號
　　原處分機關　交通部公路總局台中區監理所
　　受 處分 人　甲○○
右列受處分人因違反道路交通管理處罰條例案件，對於交通部公路總局臺中區監理所
民國九十三年五月十八日所為之裁決（中監違字第裁六○─Ｊ二Ａ○四九五七○號裁
決書），聲明異議，本院裁定如左：
    主  文
原處分撤銷。
甲○○駕車行經有燈光號誌管制之路口闖紅燈，處罰鍰新臺幣壹仟捌佰元整。
    理  由
一、原處分機關略以：本案係南投縣警察局交通隊於民國九十二年十月一日，以Ｊ二
    Ａ○四九五七○號舉發通知單，舉發受處分人甲○○所有之車號ＮＵ─四九○二
    號自小客車，於九十二年十月一日九時十六分許，在南投縣國姓鄉○○路福斗巷
    口處，因駕車行經有燈光號誌管制之路口闖紅燈之違規，受處分人未於應到案日
    期前提出申訴，該所遂於九十三年五月十八日以中監違字第裁六○─Ｊ二Ａ○四
    九五七○號裁決書，裁處罰鍰新臺幣五千四百元，逾期則依裁決書處罰主文規定
    裁處，於法並無不合等語。
二、本件受處分人甲○○則以：原地址為九二一震災戶，正在重建中，罰單無人接收
    ，而且大樓管委會亦請管轄郵局發送信件至指定地址，但卻有數月未送達，以致
    未收到罰單，造成罰鍰加倍之處分，爰聲明異議云云。
三、按汽車駕駛人，行經有燈光號誌管制之交岔路口闖紅燈者，處新台幣一千八百元
    以上五千四百元以下罰鍰，並記違規點數三點。另汽車違反道路交通管理事件，
    以科學儀器取得違規證據資料，足資認定其違規事實者，得逕行舉發之，而逕行
    舉發，應記明車輛牌照號碼、車型等可資辨明之資料，查明汽車所有人姓名或名
    稱、住址，並以該汽車所有人為被通知人製單舉發之，由舉發機關送達被通知人
    。道路交通管理處罰條例第七條之二、第五十三條、第六十三條第一項第三款分
    別定有明文。再按處理違反道路交通管理事件，有關文書送達之程序，依行政程
    序法之規定；對於當事人之送達，應為送達之處所不明者，行政機關得依申請准
    為公示送達，如無人為公示送達之申請者，行政機關為避免行政程序遲延，認有
    必要時，得依職權命為公示送達，亦分別為違反道路交通管理事件統一裁罰基準
    及處理細則第五條、行政程序法第七十八條第一項第一款、第二項所明定。
四、查本件受處分人甲○○，所有之車號ＮＵ─四九○二號自小客車，於上開時、地
    ，因闖紅燈違規，為南投縣警察局交通隊員警依採證照片逕行舉發，並掣開舉發
    通知單等情，有Ｊ二Ａ○四九五七○號舉發通知單在卷可稽。又受處分人因逾期
    限內到案，為原處分機關以加重罰鍰方式裁處。受處分人雖不否認有前揭違規事
    實，惟以上開情詞置辯。經查：前揭舉發通知單業由原舉發機關寄發至受處分人
    當時之戶籍地，即「台中縣大里市○○里○○鄰○○路○段二七二巷十二號八樓
    」，此有法務部戶役政連結作業系統提供受處分人甲○○之個人基本資料表一紙
    在卷可佐。後因「收件人遷移」、「九二一震災收件地址無法投遞」，無法送達
    而退件，原舉發機關乃於九十二年十二月八日，以投警交字第○九二○○三二八
    五四號公告辦理公示送達等情，亦有前揭公告、舉發通知單影本、郵政機關無法
    投遞退件證明章等在卷足憑。從而，受處分人所有之該車，既有前揭之違規行為
    ，且舉發通知單依其當時之戶籍地址即汽車登記住址寄送，在無法送達而退件後
    ，原舉發機關亦已依法辦理公示送達，已生送達之效力，原裁決之處分機關本於
    職權，依法裁罰，自無不當。惟原處分機關以受處分人因逾期限內到案，復依違
    反道路交通管理事件統一裁罰標準表規定：闖紅燈之小型車，逾越應到案期限三
    十日以上者，處罰鍰新臺幣五千四百元，以加重罰鍰方式裁處。該違反道路交通
    管理事件統一裁罰標準表，係依有否自動到案裁決、是否期限內繳納及逾期繳納
    日數而對同一違規事實為不同金額之裁罰標準。然本件受處分人所應受領之舉發
    違反道路交通事件通知書，係依法為公示送達而生送達之效力，固無是否送達合
    法與否之問題，然而該舉發違反道路交通事件通知書既為公示送達，則受處分人
    自無從得知已受違規之舉發，事實上亦根本無法自行到案接受裁決或依限繳納罰
    鍰。況且本件違規通知單上之應到案日期為九十二年十二月一日前，而本件之公
    示送達公告日期則為九十二年十二月八日，顯然在原舉發之警察機關將違規通知
    書公示送達之前，已逾應到案日期，遑論公示送達生效日係在公示送達日起二十
    日後。故公示送達公告日已逾原應到案日，受處分人則無從依道路交通管理處罰
    條例第九條第一項之規定：「本條例所定罰鍰之處罰，行為人接獲違反道路交通
    管理事件通知單後，於十五日內得不經裁決，逕依第九十二條第三項之罰鍰基準
    規定，向指定之處所繳納結案；不服舉發事實者，應於十五日內，向處罰機關陳
    述意見；其不依通知所定期限前往指定處所聽候裁決，且未依規定期限繳納罰鍰
    結案或向處罰機關陳述意見者，處罰機關得逕行裁決之」，享有自行到案接受裁
    決或按期限繳納較低罰鍰之利益。再者，原處分機關於做成限制或剝奪人民權利
    之行政處分前，應依行政程序法第一○二條規定給予受處分人陳述意見之機會。
    本件因受處分人原地址為震災戶，正在重建中，事實上無從接到舉發機關所寄發
    之舉發通知單，因而原舉發機關辦理公示送達，使生送達效力，然事實上受處分
    人並未真正收到舉發違反道路交通管理事件通知單，無從持該通知單至原處分機
    關即臺中區監理所，接受裁決或按期限繳納較低罰鍰，而此乃人民之程序上利益
    ，原處分機關不得逕行以受處分人未依限繳款，裁決受處分人加倍之罰鍰，此係
    任意擴張道路交通管理處罰條例第九條第一項之規定，而剝奪人民之程序上利益
    。是以原處分機關援引違反道路交通管理事件統一裁罰標準表，而加倍裁處受處
    分人罰鍰，即有未洽。原處分自應撤銷，並由本院依道路交通管理處罰條例第五
    十三條規定，裁罰如主文第二項。
五、據上論斷，應依道路交通管理處罰條例第八十七條第二項，道路交通案件處理辦
    法第十九條、第二十條之規定，裁定如主文。
中      華      民      國      九十三      年      六    月    十一    日
                                臺灣臺中地方法院交通法庭
                                    法  官  張清洲
右正本證明與原本無異。
如不服本裁定，應於送達後五日內，向本院提出抗告狀。
                                    書記官
中      華      民      國      九十三      年      六    月    十一    日
